臺灣板橋地方法院交通事件裁定　　　　　　　　　　九十三年度交聲字第一三九號
　　原處分機關　交通部公路總局臺北區監理所
　　異　議　人
　　即受處分人　甲○○
右列異議人因違反道路交通管理處罰條例案件，對於交通部公路總局臺北區監理所民
國九十二年十二月十日以北監自裁字裁四０－ＡＴ0000000號裁決書所為之處
分，聲明異議，本院裁定如左：
    主  文
異議駁回。
    理  由
一、原處分意旨略以：異議人即受處分人甲○○於民國九十二年十月二日十一時二十
    三分許，駕駛車號七Ｎ－二三九二號自用小客車行經臺北市○○路○段三一０巷
    時，因異議人未依規定方式繫安全帶之違規行為，經警拍照逕行舉發，嗣異議人
    於九十二年十一月十日提出申訴，經原舉發機關函覆仍認異議人違規屬實，爰依
    道路交通管理處罰條例第三十一條第一項之規定，以汽車行駛於道路上，其汽車
    駕駛人未繫安全帶之違規事由，裁處異議人罰鍰新臺幣（下同）壹仟伍佰元等語
    。
二、異議意旨略以：異議人確實有依原廠三點式安全帶設計規定方式扣繫安全帶完善
    ，只因異議人兩年前車禍，臉部及胸部嚴重撞擊方向盤，胸部因安全帶太緊感到
    不舒服，因此於座底拉一條線做掛鉤，把前胸安全帶略加拉住，使鬆一點，卻為
    警察從採證照片上只露出安全帶一角，判定未依規定方式扣繫安全帶，而開單舉
    發，舉發機關所開之罰單係以汽車駕駛人未依規定方式繫安全帶，異議人提出申
    訴後，原處分機關裁決書竟以汽車駕駛人未繫安全帶裁罰異議人，對繫安全帶方
    式是否合乎規定完全未提，異議人因個人身體狀況，在完全依照規定方式繫安全
    帶下，略做鬆緊度調整，難道有錯嗎？異議人身為公務員，奉公守法，平日上車
    就有繫安全帶習慣，警察舉證之照片光線不好，且有折痕，模糊不清，監理處裁
    決所不加詳查，貴院應請攝影專家鑑定照片，或向原舉發機關索取清晰之原照片
    ，查證異議人到底有否繫安全帶，在情理法能兼顧下從寬處理，臺北區監理所所
    為之處分顯有錯誤，為此狀請撤銷原處分云云。
三、按汽車行駛於道路上，其汽車駕駛人或前座乘客未繫安全帶者，處駕駛人新臺幣
    一千五百元罰鍰；其實施及宣導辦法，由交通部定之。道路交通管理處罰條例第
    三十一條第一項定有明文。而該條文所稱之「安全帶」係指國家標準（ＣＮＳ）
    三九七二號定義之汽車用座椅安全帶，亦為依該條例授權制定之「汽車駕駛人及
    前座乘客繫安全帶實施及宣導辦法」第二條所明定。同辦法第三條並規定：「汽
    車行駛於道路上，其汽車駕駛人及前座乘客，應依下列規定使用安全帶：一、安
    全帶及相關配件必須齊全，並無毀損、鬆脫或『變更』之情事。二、每條安全帶
    僅供一人使用。三、安全帶之帶扣應確實緊扣，安全帶無扭曲或反轉，鬆緊度保
    持適宜；腰部安全帶置於腰部以下，肩部安全帶固定位置應依個人調整，避免安
    全帶纏繞經過頸部，且應置手臂上端以上」。是道路交通管理處罰條例第三十一
    條第一項規定之「安全帶」僅限於符合國家標準三九七二號定義規範之汽車用座
    椅「安全帶」，不符合者即非該條項規定之安全帶。而國家標準三九七二號定義
    之汽車用座椅安全帶分為三種，一為二點式，一為三點Ａ式，一為三點Ｂ式，所
    謂三點Ａ式係「為繫縛乘員腰部及上半身，在二點式之適當部位，連結肩部繫帶
    之一端，自此連結部，斜繞胸部並越過肩部，另一端固定於上部固定器之三支點
    式安全帶，但肩部繫帶不能單獨使用」，三點Ｂ式則係：「為同時繫縛成員腰部
    及上半身，以一連條繫帶之一端固定於一固定器，繫帶自肩部斜繞胸部後，再以
    導帶環迴繞腰部，將另一端固定於另一固定器之三支點式安全帶」等情，有經濟
    部標準檢驗局九十三年二月二十四日經標料字第０九三０００二四０八０號函檢
    送之國家標準三九七二號定義資料一份在卷可參，並有附圖之參考圖說可資對照
    。又小客車前排座兩側座位應為三點式，亦經交通部八十年四月二十七日交路字
    第０一四四二四號函函示明確。若汽車所有人將所屬車輛座位之安全帶擅自變更
    致不符合國家標準三九七二號定義之汽車用座椅安全帶規範，由於此經變更之安
    全帶非屬道路交通管理處罰條例第三十一條第一項規定之「安全帶」，則無論該
    汽車之駕駛人或前座乘坐者有無繫用此不符合國家標準三九七二號定義之安全帶
    ，皆應認「未繫安全帶」，而有道路交通管理處罰條例第三十一條第一項處罰規
    定之適用。又依道路交通管理處罰條例第三十一條第一項立法保障駕駛人及前座
    乘客之意旨，汽車專用安全帶之扣繫應依其原廠設計規定方式操作，另因小客車
    前排兩側應為三點式之安全帶，故駕駛人及前座乘客應依三點式安全帶設計規定
    之方式扣繫完善，方得認定為有依規定繫安全帶；如未依設計規定方式繫扣，依
    前揭條例規定舉發，係應適法並無不當，亦經道路交通管理處罰條例之中央主管
    機關－交通部於八十七年十一月十三日以交路字第０四九一六一號函敘明斯旨綦
    詳。
四、經查：
    (一)異議人於民國九十二年十月二日十一時二十三分許，駕駛車號七Ｎ－二三九二
      號自用小客車行經臺北市○○路○段三一０巷時，未依規定方式繫安全帶（應
      係未繫合法之安全帶）之違規事實，有北市警交大字第ＡＴ0000000號
      舉發違反道路交通管理事件通知單影本一份、違規事實照片一幀、原舉發機關
      臺北市政府警察局文山分局第一分局九十二年十月三十一日北市警文一分交字
      第０九二六二二七六六００號函影本、九十三年一月十四日北市警文一分交字
      第０九三六０二三三五００號函影本各一份在卷可稽。
    (二)異議人雖以前開情詞置辯。惟依異議人提出之其小客車前座之照片顯示，其小
      客車前座安全帶之原設計方式顯屬前述國家標準三九七二號定義所示之三點Ｂ
      式，而不論是三點Ａ式或三點Ｂ式，均是以保護前座乘車人員於汽車發生事故
      時避免或減輕其胸部因慣性作用撞擊前方方向盤、中控台甚至檔風玻璃之可能
      性及力量為著眼點而設計，故除要求安全帶應能將乘座者腰部及上半身固定於
      座位上外，並均強調必須「肩部繫帶自連結部『斜繞』胸部並越過肩部」，及
      「繫帶自肩部『斜繞』胸部，再以導帶環迴繞腰部」，此見前述國家標準定義
      自明。異議人卻擅自將其小客車駕駛座之三點Ｂ式安全帶變更，於其小客車駕
      駛座坐位中央底部拉一條線做掛鉤，將應自肩部「斜繞」其胸部再以導帶環迴
      繞腰部之安全帶，直接由左肩左上方經過其左胸往下拉至其胯下連結於座底之
      掛鉤，有異議人提出之照片在卷可證，異議人顯已將原車廠設計之駕駛座三點
      Ｂ式安全帶變更為所謂四支點式，且其變更之安全帶繫帶並未「斜繞」胸部，
      根本不符合前開國家標準三九七二號定義之汽車用座椅安全帶規範，揆諸前揭
      說明，其小客車駕駛座所設安全帶在經過上述變更後已非屬道路交通管理處罰
      條例第三十一條第一項規定之「安全帶」，縱使異議人於駕車時有繫此一經變
      更之安全帶，亦應認該當該條項規定之「未繫安全帶」要件，應有該條處罰規
      定之適用。再者，異議人擅自將原廠設計符合規格之三點Ｂ式安全帶裝置，變
      更為如上所述之「安全帶」，而其變更後之「安全帶」使其右胸部全無防護，
      遇有撞擊，其上半身向右前傾（向右前方衝撞）之可能性大增，根本無法發揮
      安全帶應有之避免或減輕傷害之效用，此見其提出之照片自可明瞭。異議人於
      異議狀既陳稱：曾於二年前發生車禍，臉部及胸部嚴重撞擊方向盤云云，則其
      理應對於符合法定規格安全帶之重要性更有所體認，卻僅因認繫法定規格之安
      全帶會使其感到胸部不舒服，即任意變更原廠設計之安全帶，殊有未當。異議
      人所辯均不足採。
    (三)綜上，異議人駕駛汽車行駛於道路上未繫符合國家標準三九七二號定義之安全
      帶之違規事實，事證明確，其違規事實堪以認定，原處分機關據依上揭規定，
      對異議人裁處罰鍰一千五百元，於法並無違誤或不當之處。本件異議為無理由
      ，應予駁回。
五、依道路交通管理處罰條例第八十七條第二項、道路交通案件處理辦法第十九條，
    裁定如主文。
中        華        民        國    九十三    年    三      月  十七  日
                                    臺灣板橋地方法院交通法庭
                                        法  官    王復生
右正本證明與原本無異。
如不服本裁定，應於裁定送達後五日內向本院提出抗告狀。
                                        書記官    黃美雲
中      華      民      國    九十三    年     三     月    十七    日
